臺灣新竹地方法院刑事判決
110年度易緝字第1號
公  訴  人  臺灣新竹地方檢察署檢察官
被      告  謝汶融



上列被告因贓物等案件，經檢察官提起公訴（96年度偵緝字第66
8、669號），本院判決如下：
    主  文
本件免訴。
    理  由
一、公訴意旨略以：被告謝汶融明知停放在新竹縣○○市○○○
　　○○○○街○○道路○○○號碼00－0000號自用小客車非共
　　犯曾文鑫（另案經本院以94年度易字第532 號刑事判決判處
　　有期徒刑5 月確定）所有，而係來路不明之贓物，詎於民國
　　93年2 月24日6 時至同日7 時期間，經以電話指示不知情之
　　拖吊業者即證人黃志隆前往上述車輛停放地點，其本人亦於
    同日7 時許自行前往該處，拆卸上述車輛之號牌，指示不知
    情之證人黃志隆將該贓物車輛搬運至址設新竹縣○○市○○街00
    號之宏田鋼鐵有限公司，於同日8 時35分許以每公斤新臺幣
    （下同）7 元、共計7420元之價格售予不知情之證人鄧鎮宏
    （宏田鋼鐵有限公司負責人），得款除支付拖吊費用1500元
    外，餘均花用完罄。被告另意圖為自己不法之所有，於屬夜
    間之93年8 月22日22時至23時許至翌日5 時53分期間，先在
    告訴人宋宗偉位於新竹市○○路000 號住處2 樓房間內竊得車
    牌號碼00－0000號自用小客車之鑰匙，隨即竊取告訴人宋宗
    偉所有停放在新竹市忠孝路225 巷巷口之上述車輛，得手後
    逃往臺中地區，再自93年8 月27日12時55分起，多次以門號
    0000000000號行動電話傳送簡訊予告訴人宋宗偉，告以一旦
    匯款3 萬元至其指定之郵局或萬泰商業銀行帳戶（帳號分別
    為00000000000000號、000000000000號），則可取回失竊車
    輛，致使告訴人宋宗偉陷於錯誤，於93年8 月30日15時50分
    如數匯款至上述郵局帳戶，旋遭真實姓名年籍不詳之人在臺
    中市○○區○○路00號前以金融卡操作自動櫃員機提領一空，因
    認被告謝汶融涉犯修正前刑法第349 條第2 項搬運贓物罪嫌
    、修正前同法第321 條第1 項第1 款加重竊盜罪嫌及修正前
    同法第339 條第1 項詐欺取財罪嫌等語。
二、按案件時效已完成者，應諭知免訴之判決，且得不經言詞辯
　　論為之，刑事訴訟法第302 條第2 款、第307 條分別定有明
　　文。次按行為後法律有變更者，適用行為時之法律，但行為
　　後之法律有利於行為人者，適用最有利於行為人之法律，現
　　行刑法第2 條第1 項定有明文。此條規定係規範行為後法律
　　變更所生新舊法律比較適用之準據法，本身尚無新舊法比較
    之問題，於新法施行後，應一律適用裁判時之現行刑法第2
　　條第1 項之規定，以決定適用之刑罰法律。又按被告行為時
　　即94年2 月2 日修正公布前之刑法第80條第1 項第2 款及同
　　條第2 項關於追訴權之時效期間係分別規定：「追訴權，因
　　左列期間內不行使而消滅：二、三年以上、十年未滿有期徒
　　刑者，十年」、「前項期間，自犯罪成立之日起算。但犯罪
　　行為有連續或繼續之狀態者，自行為終了之日起算」；而94
　　年2 月2 日修正公布後之刑法第80條第1 項第2 款與同條第
　　2 項則分別規定：「追訴權，因下列期間內未起訴而消滅：
　　二、犯最重本刑為三年以上十年未滿有期徒刑之罪者，二十
　　年」、「前項期間自犯罪成立之日起算。但犯罪行為有繼續
　　之狀態者，自行為終了之日起算」；又94年2 月2 日修正公
　　布前之刑法第83條之規定為：「追訴權之時效，如依法律之
　　規定，偵查、起訴或審判之程序不能開始或繼續時，停止其
　　進行。前項時效停止，自停止原因消滅之日起，與停止前已
　　經過之期間，一併計算。停止原因繼續存在之期間，如達於
　　第八十條第一項各款所定期間四分之一者，其停止原因視為
　　消滅」；而94年2 月2 日修正公布後之刑法第83條則規定：
　　「追訴權之時效，因起訴而停止進行。依法應停止偵查或因
　　犯罪行為人逃匿而通緝者，亦同。前項時效之停止進行，有
　　下列情形之一者，其停止原因視為消滅：一、諭知公訴不受
　　理判決確定，或因程序上理由終結自訴確定者。二、審判程
　　序依法律之規定或因被告逃匿而通緝，不能開始或繼續，而
　　其期間已達第八十條第一項各款所定期間四分之一者。三、
　　依第一項後段規定停止偵查或通緝，而其期間已達第八十條
　　第一項各款所定期間四分之一者。前二項之時效，自停止原
　　因消滅之日起，與停止前已經之期間，一併計算」；又刑法
　　第83條於108 年12月31日再度修正，該條文第2 項第2 款、
　　第3 款停止原因視為消滅之經過期間將偵查及審理中停止期
　　間「達第八十條第一項各款所定期間四分之一」，均修訂為
　　「達第八十條第一項各款所定期間三分之一」。是經比較修
　　正前後之規定，94年2 月2 日修正後刑法所定追訴權時效期
　　間較長，即行為人被追訴之期限較久，自屬對行為人不利，
　　是依刑法第2 條第1 項前段規定，應適用被告行為時即94年
　　2 月2 日修正前之規定。又依「擇用整體性原則」（最高法
　　院27年上字第2615號判例意旨參照），是關於追訴權時效之
　　停止進行，及其期間、計算，亦應一體適用94年2 月2 日修
　　正前刑法第81條、第83條等與追訴權時效相關之規定。又94
　　年2 月2 日修正前刑法第80條第1 項規定，追訴權因一定期
　　間不行使而消滅，係指追訴機關於法定期間內，怠於行使追
　　訴權，即生時效完成，而消滅追訴權之效果。故追訴權消滅
　　時效之發生，應以不行使追訴權為其前提要件。又所謂追訴
　　權，係對行刑權而言，應指形式的刑罰權，包括偵查、起訴
　　及審判權在內，若已實施偵查，此時追訴權既無不行使之情
　　形，自不生時效進行之問題。況94年2 月2 日修正前刑法第
　　80條之立法理由稱「偵查為行使公訴權最初之手續」，亦足
　　為上開立論之佐證，亦有最高法院82年度第10次刑事庭會議
    決議可資參照。本件既認以舊法較有利於被告，最高法院刑
　　事庭依94年2 月2 日修正前刑法第80條規定所作之上開決議
　　，自有適用之餘地，此與最高法院95年度第17次刑事庭會議
　　係就刑法第80條修正後，如係適用新法時，即無82年度第10
　　次會議決議意旨適用之結論，尚有不同。再者，案經提起公
　　訴或自訴，且在審判進行中，此時追訴權既無不行使之情形
　　，自不發生時效進行之問題，司法院大法官釋字第138 號解
　　釋意旨可供參照。
三、再按被告謝汶融行為後，刑法第349 條業於103 年6 月18日
　　修正公布，並自103 年6 月20日起生效施行。修正前刑法第
　　349 條第1 項、第2 項分別規定為：「收受贓物者，處三年
　　年以下有期徒刑、拘役或五百元以下罰金。搬運、寄藏、故
　　買贓物或為牙保者，處五年以下有期徒刑、拘役或科或併科
　　一千元以下罰金。」修正後刑法第349 條則將第1、2項合併
　　並提高刑度規定：「收受、搬運、寄藏、故買贓物或媒介者
　　，處五年以下有期徒刑、拘役或科或併科五十萬元以下罰金
　　。」經比較新舊法，修正後刑法第349 條第1 項規定並未有
　　利於被告，依刑法第2 條第1 項前段規定，應適用行為時即
　　修正前刑法第349 條第2 項之規定。又被告行為後，刑法第
　　321 條第1 項第1 款於108 年5 月29日修正公布，並於108
　　年5 月31日生效施行。被告行為時即修正前刑法第321 條第
　　1 項第1 款規定為：「犯竊盜罪而有左列情形之一者，處六
　　月以上五年以下有期徒刑：一、於夜間侵入住宅或有人居住
　　之建築物、船鑑或隱匿其內而犯之者。」修正後刑法第321
　　條第1 項第1 款之規定為：「犯前條第一項、第二項之罪而
　　有下列情形之一者，處六月以上五年以下有期徒刑，得併科
　　五十萬元以下罰金：一、侵入住宅或有人居住之建築物、船
    艦或隱匿其內而犯之。」比較修正前後規定，以修正前規定
　　有利於被告，依刑法第2 條第1 項前段規定，應適用被告行
　　為時即修正前刑法第321 條第1 項第1 款之規定。又被告行
　　為後，刑法第339 條之規定亦於103 年6 月18日修正公布，
　　並於103 年6 月20日生效施行。修正前刑法第339 條第1 項
　　原規定：「意圖為自己或第三人不法之所有，以詐術使人將
　　本人或第三人之物交付者，處五年以下有期徒刑、拘役或科
　　或併科一千元以下罰金。」修正後之刑法第339 條第1 項則
　　規定：「意圖為自己或第三人不法之所有，以詐術使人將本
　　人或第三人之物交付者，處五年以下有期徒刑、拘役或科或
　　併科五十萬元以下罰金」經比較新舊法結果，以修正前規定
　　有利於被告，依刑法第2 條第1 項前段規定，應適用行為時
　　即修正前刑法第339 條第1 項之規定。
四、經查，本案被告謝汶融被訴涉犯修正前刑法第349 條第2 項
　　搬運贓物罪嫌、同法第321 條第1 項第1 款加重竊盜罪嫌及
　　同法第339 條第1 項詐欺取財罪嫌，各該法定最高本刑分別
　　為「五年以下有期徒刑、拘役或科或併科一千元以下罰金。
　　」、「六月以上五年以下有期徒刑」、「五年以下有期徒刑
　　、拘役或科或併科一千元以下罰金。」，依94年2 月2 日修
　　正前刑法第80條第1 項第2 款之規定，追訴權時效期間均為
　　10年；復依94年2 月2 日修正前刑法第83條第3 項之規定，
　　該追訴權時效因通緝之事由，另行加計四分之一之時效停止
　　期間，故本案追訴權時效期間均為「12年6 月」。本案依公
　　訴意旨所示，被告所為搬運贓物、加重竊盜及詐欺取財等犯
    行之犯罪行為終了之日分別係93年2 月24日、同年8 月22日
　　（公訴意旨記載「93年8 月22日22時至23時許至翌日5 時53
    分期間」，故認定有利於被告之93年8 月22日）及同年8 月
　　30日；又新竹縣政府警察局新埔分局係於93年10月20日以埔
　　警刑字第09300002129 號刑事案件報告書移送被告涉犯搬運
　　贓物犯行部分而經臺灣新竹地方檢察署檢察官於93年10月22
　　日開始偵查，嗣因被告逃匿，經臺灣新竹地方檢察署檢察官
　　於94年7 月22日以竹檢威偵新緝字第668 號發布通緝；又新
　　竹市警察局第二分局係於93年12月1 日以竹市警二分刑字第
　　0000000000號刑事案件報告書移送被告涉犯加重竊盜及詐欺
　　取財犯行部分而經臺灣新竹地方檢察署檢察官於93年12月3
 　 日開始偵查，嗣因被告逃匿，經臺灣新竹地方檢察署檢察官
　　於94年3 月7 日以竹檢雲新緝字第0172號發布通緝；嗣被告
　　於96年9 月20日遭緝獲，再經臺灣新竹地方檢察署檢察官於
　　96年11月15日向本院提起公訴，於同日繫屬於本院，經本院
　　以96年度訴字第810 號審理，復因被告逃匿，而經本院於97
　　年5 月23日以96年新院雲刑公緝字第82號通緝書發布通緝，
　　致審判之程序不能繼續等情，有新竹縣政府警察局新埔分局
　　刑事案件報告書（含其上臺灣新竹地方檢察署收文戳章）1
 　 份、新竹市警察局第二分局刑事案件報告書（含其上臺灣新
　　竹地方檢察署收文戳章）1 份、臺灣新竹地方檢察署94年3
　　月7 日竹檢雲新緝字第0172號通緝書1 份、94年7 月22日竹
　　檢威偵新緝字第668 號併案通緝書1 份、96年度偵緝字第66
　　8、669號起訴書1 份、96年11月15日竹檢慎新95偵緝668 字
　　第5154號函（含其上本院收文戳章）1 份暨本院97年5 月23
　　日96年新院雲刑公緝字第82號通緝書1 份等在卷足稽，是依
　　94年2 月2 日修正前刑法第80條、第83條第1 項、第3 項之
　　規定，及參照司法院釋字第138 號解釋暨最高法院82年度第
　　10次刑事庭會議決議，本案被告所被訴搬運贓物、加重竊盜
　　及詐欺取財部分追訴權之時效分別業於107 年1 月27日、10
    7 年1 月29日及107 年2 月9 日完成（被告所涉犯上揭三罪
    之時效期間均為10年，時效停止期間均為2 年6 月【即追訴
    權時效期間之四分之一】，檢察官通緝被告發佈日減檢察官
    開始偵查日之不生時效進行時間分別為9 月、3 月4 日及3
    月4 日，被告經本院通緝發佈日減檢察官通緝被告緝獲到案
    日之不生時效進行時間均為8 月3 日，而被告為搬運贓物、
    加重竊盜及詐欺取財之犯罪行為終了之日分別為93年2 月24
    日、93年8 月22日及93年8 月30日，是以將上開時間各相加
    而得之），揆諸首開說明，本案被告之追訴權時效既均已完
    成，自應諭知免訴之判決，並不經言詞辯論而為之。
據上論斷，應依刑事訴訟法第302 條第2 款、第307 條，判決如
主文。
本案經檢察官張嘉宏提起公訴，檢察官陳麗芬到庭執行職務。
中　　華　　民　　國　　110 　年　　3 　　月　　31　　日
　　　　　　　　　刑事第一庭    審判長法  官  楊麗文
　　　　　　　　　                    法  官  魏瑞紅
　　　　　　　　　                    法  官  楊惠芬
以上正本證明與原本無異。
如不服本判決應於收受本判決後20日內向本院提出上訴書狀，上
訴書狀應敘述具體理由。上訴書狀未敘述上訴理由者，應於上訴
期間屆滿後20日內補提理由書狀於本院(均須按他造當事人之人
數附繕本 )「切勿逕送上級法院」。告訴人或被害人如對於本判
決不服者，應具備理由請求檢察官上訴，其上訴期間之計算係以
檢察官收受判決正本之日期為準。
中　　華　　民　　國　　110 　年　　4 　　月　　6 　　日
　　　　　　　　　　　　　　　　　　　書記官  李艷蓉